【裁判字號】    95,交訴,69
【裁判日期】    951027
【裁判案由】    過失致死
【裁判全文】
臺灣屏東地方法院刑事判決              95年度交訴字第69號
公  訴  人  臺灣屏東地方法院檢察署檢察官
被      告  甲○○
上列被告因過失致死案件，經檢察官提起公訴（95年度偵字第
3833號），被告於本院準備程序中就被訴事實為有罪之陳述，經
本院合議庭裁定由受命法官獨任進行簡式審判程序，本院判決如
下：
    主  文
甲○○從事業務之人，因業務上之過失致人於死，處有期徒刑玖
月。
    事  實
一、甲○○考領有職業聯結車駕駛執照，其係宏運交通有限公司
    之司機，以載運砂石為業，係從事駕駛業務之人，於民國95
    年3 月19日14時25分許，駕駛車號NJ-118  號營業曳引車，
    沿屏東縣枋山鄉加祿村台一線由北往南行駛，行經加祿村台
    一線433.5 公里處及產業道路之交岔路口欲左轉進入產業道
    路時，理應注意汽車行駛至交岔路口，轉彎車應暫停讓直行
    車先行，而依當時天候晴、日間自然光線、柏油乾躁路面、
    路面無缺陷及障礙物、視距良好等情形，並無不能注意之情
    事，竟疏於注意，逕自貿然於該路口左轉行駛，適有卓秋坡
    騎乘車號PLY-409 號重機車，沿台一線由南往北行駛至該閃
    光黃燈交岔路口，亦疏未注意減速慢行，致閃避不及, 所騎
    乘之機車車頭撞擊該曳引車之右側前車身，卓秋坡因而人車
    倒地，受有頭部外傷併前額撕裂傷、胸部鈍傷併左血胸及肋
    骨出血、左側下肢多處骨折併撕裂傷等傷害，經送醫救治，
    仍於同日15時40分許，因傷重宣告不治。甲○○於肇事後停
    留現場，於員警前往現場處理，尚不知何人肇事時，向處理
    警員坦承肇事並自願接受裁判。
二、案經臺灣屏東地方法院檢察署檢察官相驗後自動檢舉偵查起
    訴。
    理  由
一、本件被告甲○○所犯係死刑、無期徒刑、最輕本刑為3 年以
    上有期徒刑以外之罪，其於本院準備程序中就被訴事實為有
    罪之陳述，經法官告知被告簡式審判程序之旨，並聽取公訴
    人、被告之意見後，由本院合議庭依刑事訴訟法第273 條之
    1 第1 項規定，裁定由受命法官獨任進行簡式審判程序，先
    予敘明。
二、訊據被告甲○○對於上開駕車肇事致被害人卓秋坡死亡之事
    實供承不諱，並有道路交通事故現場圖、道路交通事故調查
    報告表(一)(二)、現場照片24張在卷可稽。又被害人確因本件車
    禍，受有頭部外傷併前額撕裂傷、胸部鈍傷併左血胸及肋骨
    出血、左側下肢多處骨折併撕裂傷等傷害，經送醫救治，仍
    因傷重不治死亡等情，亦經臺灣屏東地方法院檢察署檢察官
    督同法醫師相驗屬實，製有相驗筆錄、相驗屍體證明書、鑑
    定驗斷書附卷可憑。按汽車行駛至交岔路口，轉彎車應讓直
    行車先行，道路交通安全規則第102 條第1 項第6 款前段定
    有明文。被告考領有職業聯結車駕駛執照，於行經肇事地點
    欲左轉時，理應注意上開規定，而依當時天候晴、日間自然
    光線、柏油乾躁路面、路面無缺陷及障礙物、視距良好等情
    形（此有道路交通事故調查報告表(一)可稽），並無不能注意
    之情事，竟疏於注意，貿然左轉，致被害人所騎乘之機車車
    頭撞擊被告所駕曳引車之右側前車身，並因此受傷死亡，被
    告應負過失責任甚明。又本件經送請臺灣省高屏澎區車輛行
    車事故鑑定委員會鑑定結果，亦認為「被告駕駛曳引車左轉
    未讓直行車先行為肇事主因」，有該鑑定委員會95年9 月8
    日高屏澎鑑字第950799號函暨所附鑑定意見書在卷可憑。雖
    該鑑定意見書亦認被害人無照駕駛重機車閃光黃燈岔路口未
    減速慢行，為肇事次因，然並不因此解免被告過失罪責。再
    被告之過失行為與被害人死亡間，具有相當因果關係。綜上
    ，本件事證明確，被告犯行足堪認定。
三、按行為後法律有變更者，適用行為時之法律，但行為後之法
    律有利於行為人者，適用最有利於行為人之法律，刑法第2
    條第1 項定有明文。本件被告行為後，刑法及刑法施行法業
    於94年2 月2 日經總統以華總一義字第09400014901 號令修
    正公布，並於95年7 月1 日施行，參酌最高法院95年5 月23
    日刑事庭第8 次會議決議意旨，刑法第2 條第1 項之規定，
    係規範行為後法律變更所生新舊法律比較適用之準據法，於
    刑法修正施行後，應適用刑法第2 條第1 項之規定，為「從
    舊從輕」之比較。另於比較時應就罪刑有關之共犯、未遂犯
    、想像競合犯、牽連犯、連續犯、結合犯，以及累犯加重、
    自首減輕暨其他法定加減原因（如身分加減）與加減比例等
    一切情形，本於統一性及整體性原則，綜其全部罪刑之結果
    而為比較。茲就本件刑法修正前後之相關條文比較如下：
(一)刑法第276 條第2 項之罰金刑業經刑法施行法第1 條之1 規
    定，修正提高30倍，並由銀元改為新台幣，亦即法定罰金刑
    為新台幣9 萬元以下，及依修正後刑法第33條第5 款規定「
    罰金：新台幣1 千元以上，以百元計算之」等規定觀之，修
    正後刑法第276 條第2 項之罰金刑，最低為新台幣1 千元；
    而修正前刑法第276 條第2 項之罰金刑，法定最高罰金刑度
    依修正前之罰金罰鍰提高標準條例第1 條前段規定提高為10
    倍，即銀元3 萬元，另依修正前刑法第33條第5 款規定「罰
    金：銀元1 元以上」，該罪最低度罰金刑為銀元1 元即新台
    幣3 元，是經比較後，自應適用行為時即修正前之刑法第
    276 條第2 項規定較有利於被告。
(二)關於自首減刑之規定，修正前刑法第62條前段係規定「必減
    輕其刑」，修正後同條則規定「得減輕其刑」，故亦以修正
    前之刑法第62條前段規定較有利於被告。
    綜上，經整體比較結果，本件應適用修正前刑法之相關規定
    ，較有利於被告。
四、按被告係宏運交通有限公司之司機，以載運砂石為業，係從
    事駕駛業務之人，核其所為，係犯修正前刑法第276 條第2
    項之業務過失致死罪。又被告於肇事後，在未經有偵查權之
    機關或公務員發覺為犯嫌前，向據報前往現場處理車禍之警
    員坦承其為肇事者，並自願接受裁判，此有屏東縣警察局道
    路交通事故肇事人自首情形紀錄表附卷可參，爰依修正前刑
    法第62條前段規定減輕其刑。審酌被告駕車肇事致人死亡，
    為肇事主因，且迄未能與被害人家屬達成民事和解，及其素
    行尚可，事後坦認犯行，態度良好等一切情狀，量處如主文
    所示之刑。
據上論斷，應依刑事訴訟法第273 條之1 第1 項、第299 條第1
項前段，刑法第2 條第1 項前段、修正前刑法第276 條第2 項、
第62條前段，罰金罰鍰提高標準條例第1 條前段，判決如主文。
本案經檢察官林吉泉到庭執行職務
中    華    民    國    95    年    10    月    27    日
                  交通法庭    法  官    趙家光
以上正本證明與原本無異。
如不服本判決應於收受本判決送達後十日內向本院提出上訴書狀，
其未敘述上訴理由者，並得於提起上訴後十日內向本院補提理由
書狀（均須按他造當事人之人數附繕本）「切勿逕送上級法院」
                                書記官  陳勃諺
中    華    民    國    95    年    10    月    27    日
附錄本案論罪科刑法條：
中華民國刑法第276條第2 項
從事業務之人，因業務上之過失犯前項之罪者，處 5 年以下有期
徒刑或拘役，得併科3 千元以下罰金。


司法院資訊處製作；財團法人民間司法改革基金會備份。
